【裁判字號】    95,台上,3963
【裁判日期】    950720
【裁判案由】    強盜
【裁判全文】
最高法院刑事判決            九十五年度台上字第三九六三號
    上  訴  人  甲○○
                        （另案在監執行中）
    選任辯護人  洪千琪律師
上列上訴人因強盜案件，不服台灣高等法院高雄分院中華民國九
十五年三月二十八日第二審判決（九十四年度上訴字第一八六一
號，起訴案號：台灣高雄地方法院檢察署九十二年度偵字第二六
一００號），提起上訴，本院判決如下：
    主  文
原判決撤銷，發回台灣高等法院高雄分院。
    理  由
本件原判決認定上訴人甲○○與姓名年籍不詳之成年男子，於民
國九十一年十月十五日二時十分許，共同意圖自己不法之所有，
基於強盜及使人受重傷之犯意聯絡，由該不詳姓名成年男子騎乘
ＫＴＶ－７５０號重型機車（該機車係蕭傑隆所有，於九十一年
十月十四日七時許，在高雄市○○區○○路與明華路口遭竊，此
部分未經起訴），由上訴人頭戴棒球帽並攜帶客觀上足對人之生
命、身體、安全構成威脅之兇器鐵鎚一把，在高雄市左營區○○
○村○○路二四九號前，見洪興華、陳雪英夫婦駕駛ＷＰ－６１
３６號自用小貨車返家停車於路旁，陳雪英已下車，洪興華仍在
駕駛座旁整理車內物品，兩人即將機車停在對面路旁，步行靠近
洪興華，洪興華見狀，大喊「搶劫」，並即沿自用小貨車左側往
後方向逃跑，上訴人亦快步上前抓住洪興華，並持鐵鎚重擊洪興
華之頭部，致洪興華受傷倒地，上訴人即利用洪興華不能抗拒之
情形下，搶走洪興華所有其內裝有新台幣（下同）二萬元、高雄
銀行、台新銀行及高新銀行之金融卡各一張、存款簿四本、駕駛
執照一張、身分證一張、健保卡一張、印章一枚等物之皮包一個
後，雙雙騎機車離去，洪興華經送醫急救，因左側頂部顱內出血
及頭顱骨折、多處擦傷、右側偏癱及言語困難之傷害，住院治療
後仍有右側肢體無力及右側肢體痙攣，且遺有右側肢體功能障礙
及步態不穩之後遺症，而達一肢以上機能毀敗之重傷害。經警在
高雄市○○區○○路二四五號前尋獲前開機車及置於機車之鐵鎚
一把，並於九十一年十一月二十七日逮捕上訴人等情，因而撤銷
第一審之科刑判決，改判論處上訴人共同犯強盜罪而使人受重傷
罪刑（累犯），固非無見。
惟查：(一)原審係依證人陳雪英及被害人洪興華之指訴為主要論據
。但查被害人於第一審法院審理中指稱：「是兩個人一起抓我、
押住我，我指認的這個被告有用手揮一下（指拿鐵鎚敲頭部）…
…，並搶走我的皮包，內有現金二萬元、及金融卡、存款簿、駕
駛執照、身分證、健保卡、印章等物」，「我在整理東西時，剛
抬頭起來有看到他的臉，拿鐵鎚敲我、搶我皮包的人，就是本案
的被告，我對他的鼻子以上的部位有看到，但是印象不深刻」等
語，證人即被害人之妻陳雪英於第一審法院勘驗現場時指稱：「
我先生面朝南，與兩個兇手方向相同，我先生倒地是臉朝下」等
語（見第一審卷(一)第三三七頁反面），如上開供述為真，則被害
人既與兩個兇手方向相同，且被抓倒地時，臉部朝下；被害人又
供承其對於歹徒印象不深刻，則其所指搶皮包之人為本案之上訴
人，是否真實無疑，即待研求。又證人陳雪英於歷次審訊中，固
均指認上訴人為強盜者之一無異。但其於上開勘驗時指稱：其無
法看到兇手之眼睛，第一審法院法官至現場模擬，亦認定兇手戴
鴨舌帽為犯罪行為時，被害人只可看到歹徒鼻準以下部位，無法
窺視全面貌等情（見同上卷第三三八頁反面）。且依洪興華被轉
送高雄醫學大學附設中和紀念醫院就診時之急診處理紀錄單載明
：「家屬告以被害人係遭槍托所擊傷」等情（見同上卷第一００
頁反面），上開家屬如為陳雪英，其既在現場目擊，就外型明顯
不同之鐵鎚及槍托，尚有所誤認？則陳雪英於慌亂中就歹徒之臉
部，能否為精確之指認，自待深入調查，細心推求。又依警詢筆
錄所載，上訴人於獲案之始，同意進行測謊（見警卷第四頁反面
），則上訴人有無接受測謊，結果如何，均待查明釐清。(二)原審
以被害人洪興華因遭鐵鎚敲擊頭部而受有左側頂部顱內出血及頭
顱骨折、多處擦傷、右側偏癱及言語困難之傷害，而經顱骨折開
刀後，第二次診斷有左側頂部顱內出血、蛛網膜下出血、右側偏
癱、言語困難等情形，有高雄醫學大學附設中和紀念醫院病歷摘
要表可佐。嗣經多次轉診、住院治療，於九十二年十月二十一日
回診時，右側肢體癱瘓、步行功能受損，可以在他人看護之下獨
立步行，右上肢功能顯著受損，另有輕微命名性失語症，依醫理
而言，病患回復至正常之可能性極低；且於九十四年六月十四日
回診時，仍遺有右側肢體無力及右側肢體痙攣，依其病情評估，
後續應無法完全治癒，將遺有右側肢體功能障礙及步態不穩之後
遺症，亦分別有財團法人長庚紀念醫院（林口）分院九十二年十
二月二十三日（九二）長庚院法字第一二三二號及九十四年十月
十七日（九四）長庚院法字第０八九七號函各一件可稽。被害人
於九十四年八月三十日作證時，經第一審法院審視結果，亦認被
害人確有行動不便及遲緩之情形，原審綜上各情，認被害人所受
之傷害，已達於刑法第十條第四項第四款毀敗一肢以上之機能之
重傷害等語（見原判決第十頁）。但依修正前刑法第十條第四項
第四款所指毀敗一肢以上之機能，係指一肢以上之機能完全喪失
其效用者而言，若被害人所受之傷害，經醫療結果仍能舉動而僅
不能照常者，祇能認為減衰機能，要與機能毀敗有別。查被害人
受傷後雖遺有右側肢體功能障礙及步態不穩之後遺症，但其能在
他人看護之下，能獨立步行，雖回復至正常之可能性極低，如上
開認定為真，則其功能似未達於毀敗之程度，原審以被害人受創
已達於毀敗一肢以上之機能，但未敘明其所憑之依據，自不足以
昭折服。至被害人右上肢功能顯著受損，另有輕微命名性失語症
，是否達於毀敗之程度或該當其他於身體或健康，有重大不治或
難治之傷害，未見原判決加以調查審認，自有調查職責未盡之違
誤。上開違法或為上訴意旨所指摘，或為本院得依職權調查之事
項，應認原判決有撤銷發回更審之原因。
據上論結，應依刑事訴訟法第三百九十七條、第四百零一條，判
決如主文。
中    華    民    國  九十五  年    七    月   二十   日
                      最高法院刑事第五庭
                          審判長法官  莊  登  照
                                法官  洪  明  輝
                                法官  黃  一  鑫
                                法官  林  秀  夫
                                法官  徐  昌  錦
      本件正本證明與原本無異
                                      書  記  官
中    華    民    國  九十五  年    七    月  二十六  日
                                                      Ｌ


司法院資訊處製作；財團法人民間司法改革基金會備份。
